【裁判字號】    97,消債更,295
【裁判日期】    970827
【裁判案由】    更生事件
【裁判全文】
臺灣臺北地方法院民事裁定           97年度消債更字第295號
聲  請  人
即債務人    甲○○
上列當事人因消費者債務清理事件聲請更生，本院裁定如下：
    主  文
更生聲請駁回。
聲請費用由聲請人負擔。
    理  由
一、按債務人與金融機構協商成立者，不得聲請更生或清算，但
    因不可歸責於己之事由，致履行顯有重大困難者，不在此限
    ；本條例施行前，債務人依金融主管機關協調成立之中華民
    國銀行公會會員辦理消費金融案件無擔保債務協商機制與金
    融機構成立之協商，準用前項之規定，消費者債務清理條例
    第151條第5項、第6項分別定有明文。又聲請更生或清算不
    合程式或不備其他要件者，法院應以裁定駁回之，但其情形
    可以補正者，法院應定期間先命補正，復為同條例第8條所
    明定。
二、本件聲請意旨略以：伊於本條例施行前，曾依照中華民國銀
    行公會會員辦理消費金融案件無擔保債務協商機制與金融機
    構成立協商，同意自民國96年1月起，每月還款新臺幣（下
    同）26,573元。又稻江商業銀行並未參與前開協商程序，伊
    另與其個別協商，同意自96年11月起，每月還款3,985元。
    惟伊每月收入僅29,043元，顯不足以清償前開債務，且伊之
    配偶也有高額負債，無法給予伊援助，況伊之2名子女因升
    學壓力另需增加安親補習費支出，伊於確定無其他親友可借
    貸後，遂於97年5月間毀諾，此實係因不可歸責於己之事由
    ，致履行顯有重大困難，爰依法聲請裁定更生云云。
三、經查：
  (一)債務人於聲請時所提出財產及收入狀況說明書之財產目錄記
    載，其財產僅有日月光半導體製造股份有限公司、致伸科技
    股份有限公司、精英電腦股份有限公司、力廣科技股份有限
    公司及矽統科技股份有限公司之股票，惟經本院命其提出最
    近2年內從事國內外基金投資買賣之明細及證明文件後，債
    務人始提出購買日本基金之明細及投資報告書，顯見債務人
    並未據實說明財產狀況。
  (二)次查，債務人自96年1月起日至97年4月止，共計16期均如期
    還款，卻選擇於97年4月11日消費者債務清理條例施行後毀
    諾，藉以聲請更生，而非選擇不毀諾並另聲請重新債務協商
    ，則聲請更生所最需要之「誠信」已有可疑。
  (三)又債務人雖稱其曾於消費者債務清理條例施行前，與各債權
    銀行就無擔保債務成立協商，並與稻江商業銀行成立個別協
    商，然該協商有因支出大於收入之非可歸責於債務人事由，
    致履行顯有重大困難之情事等情。惟按依債務人與金融機構
    協商成立者，除非因不可歸責於己之事由，致履行顯有重大
    困難，否則不得聲請更生或清算，消費者債務清理條例第15
    1條第5項規定意旨甚明。是債務清償方案成立後，固由債務
    人按其條件履行，惟需於其後發生情事變更，在清償期間收
    入或收益不如預期，致該方案履行困難甚或履行不能，因不
    可歸責於己，始能聲請更生或清算。此項規定旨在避免債務
    人任意毀諾已成立之協商，濫用更生或清算之裁判上債務清
    理程序，蓋以債務清償方案係經當事人行使程序選擇權所為
    之債務清理契約，債務人應受該成立之協議所拘束。債務人
    既已與金融機構協商成立，如認該協商方案履行有其他不適
    當情形，自仍應再循協商途徑謀求解決。查，債務人前經協
    商時，其收入情況與本件聲請時未有不同，其雖主張增加子
    女補習安親費支出云云，惟依債務人所提財產及收入狀況說
    明書中聲請前2年內扶養支出項目記載，該子女安親補習費
    係自聲請前2年間（即95年6月至聲請更生前）即已存在，並
    非於協商後始增加之支出，顯見並無情事變更致重大履行困
    難之情形。則債務人既有固定收入之履行能力，縱有履行不
    便，亦得經由個別債權銀行協商程序以求適當履債。準此，
    堪認債務人尚乏不可歸責於己致履行顯有重大困難之情形可
    言。
  (四)另債務人名下尚有日月光半導體製造股份有限公司股票1495
    股、精英電腦股份有限公司股票1071股、力廣科技股份有限
    公司股票2000股及矽統科技股份有限公司股票1162股，前開
    上市公司股票於97年5月間月平均收盤價分別為32.75元、14
    .08 元、16.92元、10.88元，總計市價約11萬餘元，且無難
    以變價之情事，則債務人未將前開股票變價以清償債務，卻
    率然選擇毀諾，亦有可議。況債務人名下尚日本基金，已如
    前述。其於97年5月毀諾時，卻仍有餘款於該期間任意投資
    購買日本基金，堪認其無不可歸責於己致履行顯有重大困難
    之事由，揆諸首揭規定，其聲請更生，即無理由，應予駁回
    ，爰裁定如主文。
中    華    民    國    97    年    8    月    27     日
                  民事第五庭    法      官     林妙黛
上為正本係照原本作成
如不服本裁定，應於裁定送達後10日內，以書狀向本院提出抗告
，並繳納抗告費新臺幣1千元
中    華    民    國    97    年    8    月    27    日
                                書  記  官     陳怡君


司法院資訊處製作；財團法人民間司法改革基金會備份。
